臺灣高雄地方法院民事判決　　　　　　　99年度訴字第1126號
原　　　告　陳珠
特別代理人　林金程
被　　　告　鄭戴玉英
上列當事人間請求損害賠償事件，原告提起刑事附帶民事訴訟（
97年度審交簡附民字第109 號），經本院刑事庭裁定移送本院民
事庭，本院於民國100年7月19日言詞辯論終結，判決如下：
    主  文
被告應給付原告新臺幣伍拾萬零玖佰壹拾玖元，及自民國九十七
年七月十九日起至清償日止，按週年利率百分之五計算之利息。
原告其餘之訴駁回。
訴訟費用由被告負擔百分之六十，餘由原告負擔。
    事實及理由
一、按訴狀送達後，原告不得將原訴變更或追加他訴，但有下列
    各款情形之一者，不在此限：二、請求之基礎事實同一者；
    三、擴張或減縮應受判決事項之聲明者；七、不甚礙被告之
    防禦及訴訟之終結者，民事訴訟法第255 條第1項第2款、第
    3款及第7款有明文規定。查原告提起本件刑事訴訟附帶民事
    訴訟，依據侵權行為之法律關係，請求被告給付原告新臺幣
    （下同）2,700,000 元，嗣於本案審理中具狀減縮聲明，請
    求被告應給付2,698,425 元，經核原告上開訴之變更，應屬
    減縮應受判決事項之聲明，且請求之基礎事實同一，並無礙
    於被告之防禦與訴訟之終結，揆諸上開規定，應予准許。
二、原告主張：被告於民國（下同）96年9月25日下午6時10分許
    ，無照騎乘車號ZDP-922 號輕型機車，沿高雄縣路竹鄉○○
    路由南往北行駛，行至該路28號前時，因未注意車前狀況，
    而過失撞擊由西往東方向欲穿越新生路之行人原告，致原告
    受有頭部外傷、雙側顱內出血、併發硬腦下膿瘍等傷害，並
    因腦部創傷後導致器質性精神疾患，達重度失智之程度（下
    稱系爭事故）。原告因系爭事故已支出醫療及交通費用共新
    臺幣（下同）40萬元，後續醫療費用支出預估為20萬元，另
    聘請看護每月需費30,000元，預估原告需人看護5 年，看護
    費用支出應為180 萬元，且原告傷後復原需服用營養品，預
    估支出營養品費用50萬元，另原告因系爭事故發生，精神深
    感痛苦，為此請求慰撫金100 萬元，上開費用扣除強制險已
    理賠之140,995 元及1,060,580 元，被告尚應給付原告2,69
    8,425 元。為此，爰依侵權行為法律關係提起本訴，並聲明
    ：(一)被告應給付原告2, 698,425元，及自起訴狀繕本送達翌
    日起至清償日止，按週年利率5 ％計算之利息。
三、被告則以：系爭事故之發生係因原告橫越馬路所造成，被告
    當時係正常行駛在車道上，於見到原告橫越馬路時已減速並
    停下來，是原告自己撞上來，被告並無過失，及原告精神狀
    況應仍正常等語，資為抗辯。並聲明：原告之訴駁回。
四、不爭執事項：
(一)被告於96年9月25日下午6時10分許，騎乘車號ZDP-922號輕
    型機車，沿高雄市路○區○○路由南往北行駛，行至該路28
    號前時，與由西往東方向欲穿越新生路之行人原告發生撞擊
    。
五、爭執部分：
(一)兩造就系爭事故之發生是否均有過失及其過失比例？
(二)如被告應負賠償責任，原告得請求之金額若干？
六、本院之判斷：
(一)兩造就系爭事故之發生是否均有過失及其過失比例？
  1.按因故意或過失，不法侵害他人之權利者，負損害賠償責任
    。不法侵害他人之身體或健康者，對於被害人因此喪失或減
    少勞動能力或增加生活上之需要時，應負損害賠償責任；不
    法侵害他人之身體、健康、名譽、自由、信用、隱私、貞操
    、或不法侵害其他人格法益而情節重大者，被害人雖非財產
    上之損害，亦得請求賠償相當之金額，民法第184條第1項前
    段、第193條第1項、及第195 條第1項分別定有明文。
  2.查被告於96年9 月25日下午6時10分，駕駛車號ZDP-922號重
    型機車，沿高雄市路○區○○路由南往北方向行駛，本應注
    意汽車行駛時，駕駛人應注意車前狀況，並隨時採取必要之
    安全措施，且依當時情形，並無不能注意之情事，竟於行駛
    上開路段時疏未注意，於該路段28號前不慎撞擊至橫越馬路
    之行人即原告，致原告因此受有頭部外傷、雙側顱內出血、
    併發硬腦下膿瘍等傷害，並因腦部創傷後導致器質性精神疾
    患，達重度失智程度之傷害等情，此有原被告車禍現場筆錄
    、道路交通事故現場圖、道路交通事故調查報告表、現場照
    片及原告診斷證明書可稽，並為被告所不爭執，堪信為真。
    被告基於過失，不法侵害原告之身體、健康，依上開條文規
    定，對於原告因此所受損害應負損害賠償之責。
  3.按損害之發生或擴大，被害人與有過失者，法院得減輕賠償
    金額或免除之，民法第217條第1項定有明文。此項規定之目
    的，在謀求加害人與被害人間之公平，故在裁判上法院得以
    職權減輕或免除之。最高法院著有85年台上字第1756號判例
    可供參照。次按行人應在劃設之人行道行走，在未劃設人行
    道之道路，應靠邊行走，並不得在道路上任意奔跑、追逐、
    嬉戲或坐、臥、蹲、立，阻礙交通。又按行人穿越道路，在
    未設第一款行人穿越設施，亦非禁止穿越之路段穿越道路時
    ，應注意左右無來車，始可小心迅速穿越。道路交通安全規
    則第133條及第134條第6 款定有明文。
  4.經查，原告所步行之道路並非劃設有人行道、亦無設有行人
    穿越設施，且非禁止穿越之路段乙節，有道路交通事故現場
    圖及現場照片在卷可按（見警卷第8 、11至12頁），原告行
    走該路段即負有應靠邊行走之義務，若需穿越該道路亦應負
    有注意左右無來車之義務。次查，證人林鬧發（已歿）於偵
    查中固證述：「當時我在被告後方約25公尺處，我看到被告
    騎車在我前方，被害人突走過來直接撞到被告車子，確實是
    被害人自己橫跨過馬路來的。... 我看到他在對向馬路旁要
    跨越過來。他手持一把雨傘，慌張的跨越」（見高雄地檢署
    97 年度偵字第9678號卷第9至11頁）等語，惟查，證人為18
    年6 月10日出生，事故發生時年齡已78歲，視力是否仍良好
    未經證明，且距離車禍事故發生現場有25公尺，距離非近，
    是否確能於系爭事故發生之短暫瞬間目擊全部發生過程尚屬
    有疑，是其證詞非可逕採。且查，被告於車禍筆錄亦自述：
    「我沿新生路南往北行駛，行至肇事地點，看見一名老太太
    （即原告）從對面的路旁半走半跑橫越道路，我已為我會過
    得去，不會與他發生碰撞，豈知那老太太半走半跑的速度太
    快，直接撞到我車前方的菜籃。那老太太倒地，我人車沒有
    倒地」等語，堪認被告於事故發生前已目擊原告欲橫越馬路
    ，竟未注意車前狀況，隨時採取必要之措施，而原告於該路
    段穿越道路時，應注意左右無來車，始可小心迅速穿越，然
    亦疏未注意被告車輛之行駛動線，而貿然穿越道路，致系爭
    事故發生，原告就此事故自應併負過失責任。本院審酌系爭
    事故之發生，係由於被告未注意車前狀況，隨時採取必要安
    全措施；暨原告行走於未劃設人行道之道路時，未靠邊行走
    ，且穿越未設有行人穿越道、人行天橋或人行地下道之道路
    ，未看清左右有無來車等情，認原告之過失行為為肇事次因
    ，即原告與有過失，而被告之過失行為為肇事主因，故原告
    與被告過失責任比例分別以40％、60％為妥適。
(二)如被告應負賠償責任，原告得請求之金額若干？
  1.原告主張受傷後經急診、住院治療，支出醫療費用乙節，業
    據提出相關醫療費用收據、診斷證明書為證，核其診治項目
    內容確係因治療系爭傷害所為診治行為，均屬必要費用，故
    上開收據所載共達126,865 元之醫療支出賠償請求，應予准
    許。另原告主張預估未來尚須支出醫療費用達20萬元，然此
    僅為原告自行預估，並無醫師專業評估佐證，是其此部分請
    求同屬無據。次原告雖主張由兒子林金姜開車載送伊前往成
    大醫院就診，每次汽車接送需費500 元，並提出林金姜開立
    之收據為證，然觀諸上開收據所載之支出日期，僅載明年月
    ，而未載日期，且收據未經林金姜親自親名或蓋章，上開收
    據之真正尚屬有疑，是本院無法依上開收據所載確認該筆費
    用為原告就醫交通費用支出。另原告於系爭事故發生時年齡
    為81歲，因系爭事故之發生受有頭部外傷、雙側顱內出血、
    併發硬腦下膿瘍等傷害，並因腦部創傷後導致器質性精神疾
    患，達重度失智之程度，衡其年屬老邁，且受有上開傷害，
    行動確有不便，由車載就醫實屬必要；且原告居住於高雄市
    路竹區，前往台南市成大醫院就診，衡其路程如搭載計程車
    代步，原告單趟來回車資500 元之主張尚屬合理，爰以原告
    提出之醫療費用收據所示日期作為原告交通費用趟數之計算
    基準，是原告支出之交通費用於28,000元（計算式：500 元
    ×56趟＝28,000元）範圍內之主張，應予准許。綜上，原告
    醫療及交通費用於154,865 元內之請求應予准予，逾此請求
    並非可採。
  2.原告另主張每月需支出看護費用30,000元，原告需專人看護
    5年，故需支出看護費用150萬元，並提出看護費用收據為證
    。然依國立成功大學醫學院附設醫院病患診療摘錄表所載：
    「（原告）術後需專人看護。左髖關節在正常情形，預計半
    年可恢復。」（見本院卷第62頁）等語，堪認原告需專人照
    護之期間應為術後半年，原告需受看護5 年之主張非全可採
    。則原告於術後半年期間之看護費18萬元（計算式：3 萬元
    ×6 月＝18萬元）請求部分，應予允許，逾此部分請求即非
    屬必要。
  3.原告雖主張被告應賠償營養品費用50萬元，惟依卷內醫囑所
    示，並無原告必須服用營養品之指示，且原告就上開營養品
    支出亦無提出任何單據供本院審酌，是原告此部分支出尚非
    必要，不予准許。
  4.按非財產上損害之慰撫金數額，究竟若干為適當，應斟酌兩
    造身分、地位及經濟狀況，俾為審判之依據（最高法院86年
    度台上字第511 號民事判決意旨可資參照）。原告因被告過
    失行為受有前開傷害，住院治療期間歷經手術及復健等漫長
    療程，則其於前開治療及復健期間，除生活上不便之外，尚
    須擔心醫療結果是否能治癒等情，造成精神上相當大沈重負
    擔，原告因此深感痛苦，自得請求被告賠償非財產上之損害
    賠償。本院審酌原告名下有不動產，因本件傷害多次進出醫
    院治療，精神上所受之痛苦非輕，而被告不識字、現無工作
    且名下無財產等情狀，認原告非財產上損害請求以50萬元為
    宜，逾此數額請求，即無可採。
(三)綜上所述，原告可請求被告賠償之金額為834,865 元（計算
    式：154,865元＋180,000元＋500,000元＝834,865元），惟
    因原告與有過失，自應負擔過失責任比例為40％，則被告應
    負擔之賠償金額為500,919元（計算式：834,865元×60％＝
    500,919元），是原告本於侵權行為法律關係，請求被告給
    付500,919元及自被告收受起訴狀繕本翌日（即97年7月19日
    ）起至清償日止，按週年利率5％計算之法定遲延利息，為
    有理由。逾此部分請求，則屬無據，應予駁回。
六、結論：原告之訴為一部有理由，一部無理由，依民事訴訟法
    第79 條，判決如主文。
中    華    民    國   100    年     7    月    29    日
                  鳳山民事庭法  官   吳文婷
以上正本係照原本作成。
如對本判決上訴，須於判決送達後20日內向本院提出上訴狀。如
委任律師提起上訴者，應一併繳納上訴審裁判費。
中    華    民    國  100    年       8    月    1    日
                            書記官   梁瑜玲